【裁判字號】    97,裁,3681
【裁判日期】    970717
【裁判案由】    檢舉
【裁判全文】
最  高  行  政  法  院  裁  定
                                      97年度裁字第3681號
抗  告  人  甲○○
上列抗告人因與相對人臺中市政府間檢舉事件，對於中華民國96
年7月31日臺中高等行政法院96年度訴字第145號裁定，提起抗告
，本院裁定如下︰
    主  文
抗告駁回。
抗告訴訟費用由抗告人負擔。
    理  由
一、抗告人分別於民國95年7月23日及95年7月20日檢舉「可愛餐
    廳MIMIO」及「麻辣饌」於網路上刊登酒品廣告，未標示警
    語，涉嫌違反菸酒管理法第37條規定。經相對人分別以95年
    11月17日府財酒字第0950243133號及95年11月20日府財酒字
    第0950243492號函覆抗告人略以：「網址菜單資料查察其並
    無刊載酒類，洵難以認定違法之事實」及「雖有飲料酒類資
    訊，然網址亦明載係屬餐廳菜單之介紹資料，非為推廣促銷
    酒類行為」等語。抗告人對前開函覆不服，提起訴願遭決定
    不受理，遂提起本件行政訴訟。經原審法院以：由菸酒管理
    法之立法目的、該法整體結構、適用對象及所欲產生之規範
    效果等綜合判斷，一般消費大眾所受菸酒管理法制定施行之
    利益，乃對於菸酒管理反射利益之結果，並非菸酒管理法所
    直接保障法益之主體。而系爭檢舉，僅在促成主管機關調查
    、制止與處罰等國家公權力之發動，主管機關循其檢舉之函
    覆，僅將檢舉調查結果函知檢舉人所為單純的事實敘述與理
    由說明，並未對檢舉人發生如何影響權利或義務之法律效果
    ，只屬觀念通知性質，非行政處分，自不得對之提起訴願，
    訴願決定以上開函非屬行政處分，不予受理，並無違誤。
二、抗告意旨略以：原審法院未經言詞辯論即逕予裁判，其程序
    上已屬違法。又原裁定未依現行法律及司法院解釋與本院判
    例而為裁判，復未針對抗告人所提各項理由，予以敘明其不
    採之理由，即逕認系爭函覆屬觀念通知，實屬判決不適用法
    規及不備理由之違法云云。
三、本院查：菸酒管理法係為健全菸酒之管理而制定，其第37條
    所為菸酒廣告或促銷應標示警語等規定，即是本於管理菸酒
    目的，為健全社會風氣，避免公共利益受損之目的而為，並
    無透過此等規範以保護個人權益之意旨。至該法雖另有關於
    檢舉人獎勵之規定，然其規定乃在透過檢舉獎勵之給予，以
    促進菸酒管理公共利益目的之達成，亦即檢舉人之檢舉僅是
    促使主管機關為調查、處罰等公權力之發動，尚不得因此而
    謂菸酒管理法第37條有保護檢舉人個人利益之規範目的。故
    主管機關就人民關於違反菸酒管理法第37條規定之檢舉，所
    為不予處罰處理結果之函覆，自僅係事實之敘述或理由之說
    明，因未對檢舉人之權利或法律上利益發生具體之法律效果
    ，自非行政處分。原裁定對於菸酒案件之檢舉人，並無請求
    主管機關作成裁罰行政處分之公法上權利，相對人以95年11
    月17日府財酒字第0950243133號及95年11月20日府財酒字第
    0950243492號函覆乃單純事實之敘述或理由之說明，並非行
    政處分等情，業已詳為論述及說明，抗告意旨再予爭執，無
    非其法律見解之歧異，核無足採。又訴訟經裁定駁回者，得
    不經言詞辯論為之，行政訴訟法第188條第3項定有明文，原
    審未行言詞辯論，並無不合。本件抗告為無理由，應予駁回
    。
四、依行政訴訟法第104條、民事訴訟法第95條、第78條，裁定
    如主文。
中    華    民    國    97    年    7     月    17    日
                    最高行政法院第六庭
                        審判長法官  吳  明  鴻
                              法官  黃  清  光
                              法官  林  茂  權
                              法官  侯  東  昇
                              法官  林  樹  埔
以  上  正  本  證  明  與  原  本  無  異
中    華    民    國    97    年    7     月    18    日
                              書記官  吳  玫  瑩


司法院資訊處製作；財團法人民間司法改革基金會備份。
